臺灣臺北地方法院民事判決　　　　　　 95年度簡上字第323號
上　訴　人　輪宏股份有限公司
法定代理人　丙○○○
訴訟代理人　乙○○
被上訴人　　康擎股份有限公司
法定代理人　甲○○
訴訟代理人　戊○○
　　　　　　丁○○
上列當事人間給付報酬事件，上訴人對於中華民國96年3 月17日
本院臺北簡易庭94年度北簡字第31922 號第一審判決，提起上訴
，本院於96年11月1日言詞辯論終結，判決如下：
    主  文
上訴駁回。
第二審訴訟費用新臺幣貳仟捌佰貳拾元由上訴人負擔。
    事實及理由
一、被上訴人起訴主張：被上訴人為康明斯引擎北區授權服務中
    心，上訴人於民國93年1、2月間委託被上訴人就車號869-AB
    號、811-AB號之營業大客車（下稱系爭車輛）之引擎進行維
    修更新服務，系爭車輛是由大都會客運股份有限公司（原為
    臺北市公共汽車管理處，下稱大都會客運公司）向上訴人採
    購，上訴人承包後乃轉向韓國康明斯公司（ CUMMINS，下稱
    康明斯公司）採購車輛引擎，並指示將引擎交予韓國起亞公
    司（KIA），負責裝配及完成OEM（Operator Engineer Man-
    facturing ）系統線路，運回臺灣後再由某車體公司組裝完
    成，被上訴人並依上訴人與康明斯公司於92年8月1日之會議
    記錄（下稱系爭會議記錄）所記載保固責任判定根據及非保
    固服務工作收費標準辦理維修保養服務。系爭車輛中，車號
    869-AB號車輛係因柴油泵嚴重進水導致柴油泵生鏽損壞，車
    號811-AB號車輛則因OEM 線路發生問題，在駕駛座下方接頭
    處長出銅綠，影響電子訊號傳送，此均非康明斯公司及被上
    訴人之保固範圍。被上訴人待上訴人於93年1 月28日付清歷
    次修理費用後，即於翌日前往檢修系爭車輛，並分別於93年
    2 月17日及20日傳真報價單請上訴人確認，上訴人前法定代
    理人乙○○均於同年月20日簽名回傳，被上訴人並於93年 2
    月25日開立金額共計為新臺幣（下同）17 萬6,400元之統一
    發票2 張向上訴人請款，上訴人並未提出質疑，亦未退回發
    票，並持之辦理報稅，詎上訴人遲不給付報酬等語，爰依上
    開保固原則及維修契約之法律關係，請求上訴人給付報酬17
    萬6,400元，及自支付命令送達翌日起至清償日止，按年息5
    ％計算之利息。
二、上訴人則以：系爭車輛之引擎保固期間，分別至94年7 月11
    日及94年7 月22日止，是被上訴人本應負維修保固之責。而
    車號869-AB號車輛自92年起即開始進行維修，不下數十次，
    維修項目均為柴油泵，恐係被上訴人所售引擎品質瑕疵所致
    ，且上訴人早於92年10月1日即已報修，被上訴人遲至93年2
    月20日始修復，相隔達140 日之久，恐係被上訴人任由柴油
    泵進水而生鏽損壞；又車號811-AB號車輛交車前，被上訴人
    曾配合至高雄進行PDI（Preliminary Delivery Inspection
    ）檢修，當時並未提出OEM線路有問題，且該車在韓國KIA公
    司底盤廠裝配時，被上訴人亦未表示OEM 線路有問題，故其
    所稱損壞原因係出於OEM 線路，恐有未洽，況被上訴人係於
    維修完畢後始向被告報價，而上訴人於其上簽名僅表示已確
    實收到，尚非承認報價單之內容，又被上訴人係以郵件寄送
    發票，上訴人收受亦非承認其內容，是被上訴人請求報酬並
    無理由等語，資為抗辯。
三、原審為被上訴人勝訴之判決，上訴人不服，提起上訴，並聲
    明：(一)原判決廢棄；(二)被上訴人於第一審之訴駁回。被上訴
    於本院之聲明則為：上訴駁回。
四、兩造不爭執事項：
  (一)系爭車輛是由大都會客運公司向上訴人採購，上訴人承包後
    乃轉向康明斯公司採購車輛引擎，並指示交付予韓國起亞公
    司，負責將引擎裝配於底盤，及完成OEM 系統線路，運回臺
    灣後，再由某車體公司組裝完成，即上訴人僅向康明斯公司
    採購系爭車輛之引擎，並不含其他系統線路設備及安裝。
  (二)大都會客運公司另設有修理廠，該處所有車輛之保養維修均
    由該修理廠負責，當該廠無法修理或涉有保固時，始通知被
    上訴人之原廠商前往檢修，上訴人提出修理單據所載之城中
    廠、內湖廠均為大都會客運公司的修理廠。
  (三)系爭會議記錄載明，系爭車輛引擎之保固責任判定，係根據
    該記錄後附之「有關康明斯引擎保固有關事項及應遵循事宜
    說明」文件，而依該文件之記載，康明斯引擎原廠之保固基
    本原則為：「在保固期限內，引擎之保固範圍，僅限於引擎
    於正常使用與保養情形下，由於原廠組裝不宜或材質不良而
    導致的引擎的任何故障」。
  (四)系爭車輛之引擎保固期間，分別至94年7月11日及94年7月22
    日止。
  (五)車號869-AB號車輛之維修原因及經過如下:
  1.因柴油泵嚴重進水導致柴油泵生鏽損壞。
  2.上訴人於92年10月1日報修，被上訴人則於92年10月6日維修
    。上訴人復於92年12月11日報修，被上訴人則於93年1 月29
    日維修。
  3.被上訴人曾於93年2月17日傳真報價單1紙予上訴人，其上載
    有：「車輛869-AB之柴油泵嚴重進水導致柴油泵生鏽損壞非
    CUMMINS 保固範圍內」等文字，並載明柴油泵更新之費用共
    計17萬,100 元（含稅8,100元）。
  4.上訴人前總經理乙○○於93年2月20日簽名回傳。
  (六)就車號811-AB號車輛之維修原因及經過如下：
  1.服務工程明細單影本上顯示該車由被上訴人於93年1月29 日
    檢修，並載有：「人員至現場檢查後，起動馬達拆下測試，
    起動馬達運轉正常，故為非保固範圍內，檢查起動線路，起
    動點無電壓輸入，為起動線路故障」。
  2.被上訴人於93年2月20日傳真線路查修工資6,300元（含稅30
    0元）之報價單予上訴人簽認，其上並註明該車為OEM線路有
    問題，非CUMMINS保固範圍內等文字，
  3.上訴人前總經理乙○○於收到上開傳真後於同日簽名回傳。
  (七)被上訴人於93年2月25日開立金額共計為17萬6,400元之統一
    發票2張向上訴人請款，上訴人並未退回發票。
四、得心證之理由：
    本件被上訴人主張依上開保固原則及維修契約之法律關係，
    請求上訴人給付尚未支付之報酬，上訴人則以前揭情詞置辯
    ，故本件之爭點厥為：(一)系爭車輛之維修，是否均在保固範
    圍之內？(二)車號869-AB號車輛柴油泵進水致柴油泵生鏽損壞
    ，被上訴人是否可歸責？(三)上訴人於收受報價單後，既未予
    以爭執，復在其上簽名並回傳，是否表示同意被上訴人維修
    並支付該報價？(四)上訴人收受發票是否持以報稅？如有報稅
    是否表示同意支付該報酬？現析述如后：
  (一)系爭車輛之維修，是否均在保固範圍之內？
  1.關於系爭車輛引擎之保固責任，曾經兩造合意依系爭會議記
    錄後附之「有關康明斯引擎保固有關事項及應遵循事宜說明
    」文件判定，又系爭車輛之引擎均仍在保固期限內，是本件
    系爭車輛之維修，是否在保固範圍內，即應而依上開文件所
    載之保固原則，即「限於引擎於正常使用與保養情形下，由
    於原廠組裝不宜或材質不良而導致的引擎的任何故障」而為
    判斷，此合先敘明。
  2.就車號869-AB號車輛部分：
    查，車號869-AB號車輛係因柴油泵進水生鏽而損壞，而柴油
    泵乃介於燃料箱與引擎間，其功能在於利用壓力將燃油送入
    引擎室內燃燒，於正常情況下，此一油料之通路當屬密封不
    容進水之狀態，否則柴油泵將無法發揮正常功能且會產生大
    量噴、漏油之情形，惟自相關報修資料觀之，該車於送修前
    並無上開情況，顯見該柴油泵係因送修拆卸之後，未再加以
    適當封裝，始發生進水生鏽之情形。上訴人如欲抗辯此柴油
    泵進水生鏽與引擎品質不良有關，即應就此非常態之事實負
    擔舉證責任。上訴人雖稱該批62部車輛，有多輛更換柴油泵
    ，且有諸多客戶均反應康明斯引擎發生不良現象，並提出康
    明斯公司之函覆為證。惟查，該函係針對客戶發現油箱內柴
    油變黑現象，而康明斯公司則答覆該現象係因微量機油經由
    潤滑燃油泵時循燃油回油管路回流至燃油箱內所致等語，顯
    與本件車號869-AB號車輛因柴油泵進水生鏽而損壞之情形不
    生干係，又該批62車輛雖有多輛更換柴油泵，然各車輛之使
    用、磨損或維修狀況均有不同，更換柴油泵之原因不一而足
    ，尚不足據此推論車號869-AB號車輛柴油泵之進水生鏽與引
    擎品質不良有關，難認上訴人已盡舉證之責任，上訴人是項
    抗辯，洵不足採。
  3.就車號811-AB號車輛部分：
  (1)依該車93年1 月29日檢修之服務工程明細單所載：「人員至
    現場檢查後，起動馬達拆下測試，起動馬達運轉正常，故為
    非保固範圍內，檢查起動線路，起動點無電壓輸入，為起動
    線路故障」，該單係被上訴人工程師執行檢修業務後所為之
    記錄，無預見日後可能會被提供作為本件訴訟證據之偽造動
    機，應堪信為真實，是車號811-AB車輛之瑕疵確因OEM 線路
    所致。
  (2)上訴人雖稱該車交車前，被上訴人曾配合至高雄進行PDI 檢
    修，當時並未提出OEM 線路有問題，且該車在韓國起亞公司
    底盤廠裝配時，被上訴人亦未表示OEM 線路有問題云云。惟
    查，被上訴人為康明斯引擎北區授權服務中心，上訴人向康
    明斯公司亦僅採購車輛引擎，而OEM 系統線路則交由韓國起
    亞公司負責裝配，此為兩造所不爭執，縱被上訴人曾配合上
    訴人進行PDI檢修或於韓國KIA公司底盤廠裝配時，上訴人均
    無由要求被上訴人就OEM 線路部分提出或發現問題，上訴人
    執此質疑車號811-AB號車輛之瑕疵非因OEM 線路所致，顯屬
    無據。
  (3)況依被上訴人所稱，該線路係因駕駛座下方接頭長出銅綠，
    影響電子訊號傳送，上訴人亦未爭執，則此顯非PDI 檢修或
    底盤裝配當時即已存在之現象，益徵上訴人所為之抗辯，要
    無可採。
  4.綜上，車號869-AB號車輛既因柴油泵之進水生鏽而損害，且
    無從證明與引擎品質不良有關，又車號811-AB車輛之瑕疵係
    因OEM 線路所致，均非因原廠組裝不宜或材質不良而導致的
    引擎故障，依上開保固原則，即均非屬保固範圍之內。
  (二)車號869-AB號車輛柴油泵進水致柴油泵生鏽損壞，被上訴人
    是否可歸責？
  1.按當事人對於他造主張之事實，於言詞辯論時不爭執者，視
    同自認，但因他項陳述可認為爭執者，不在此限；自認之撤
    銷，除別有規定外，以自認人能證明與事實不符或經他造同
    意者，始得為之，民事訴訟法第280條第1項及第279條第3項
    分別定有明文。是自認人能證明其自認與事實不符者，得撤
    銷自認。本件上訴人對車號869-AB號車輛係於93年1 月29日
    修復，本有爭執，嗣於本院96年10月3 日準備程序中表示不
    爭執，惟於96年11月1 日言詞辯論期日，復抗辯被上訴人遲
    至93年2 月20日始為修復等語，均有各該筆錄附卷可稽，上
    訴人對該車之修復日期再為爭執，核屬撤銷自認。經查，依
    發話時間93年2 月4日、9日及11日之大都會客運公司修理場
    起亞牌公車通知承商保固維修記錄表所示，其上載有「（車
    號）869AB（進場時間）2/4 13.15（保固維修內容）引擎熱
    車發動困難」等語，該車既於93年2月4日仍因引擎問題進場
    待修，已足資證明上訴人上開該車於93年1 月29日修復之自
    認與事實不符，自得撤銷之。另被上訴人更換車號869-AB號
    車輛之柴油泵服務工程明細單係於93年2 月20日開立，且其
    上亦載有「開工日期93.2.20」及「完工日期93.2.20」，上
    開服務工程明細單既已載明開工及完工日期均為93年2 月20
    日，自堪信被上訴人確於93年2 月20日始修復該車，被上訴
    人主張其於93年1月29日即更換該車之柴油泵，委無足採。
  2.上訴人雖抗辯其已於92年10月1 日、92年12月11日先後向被
    上訴人報修車號869-AB號之車輛，被上訴人遲至93年2 月20
    日始為修復，期間長達140 天之久，任由柴油泵進水而鏽損
    ，被上訴人即應負責云云。惟查，上訴人遲至93年1 月28日
    方付清積欠之歷次維修費用，此為上訴人所自承。而被上訴
    人因上訴人前款未付，始未於接獲通知後即刻前往修理，本
    院考量上訴人與被上訴人間係成立繼續性之維修契約，上訴
    人於接受被上訴人所提供之維修服務後，無正當理由而不給
    付報酬，被上訴人以上訴人已不足信賴，其有不能受對待給
    付之虞，為維護自身之利益而拒絕嗣後各項報修服務，衡諸
    誠實信用原則及民法不安抗辯權之立法意旨，尚難謂為不當
    ，另慮及修復該車所需之報價、排程及備料等因素，認被上
    訴人於93年1月28日收受前款後之93年2月20日修復該車，尚
    屬合理而可接受之範圍，況該車亦係停放於大都會公司之保
    養廠，是就車號869-AB號車輛柴油泵進水致柴油泵生鏽損壞
    ，實不可歸責於被上訴人，上訴人之抗辯，亦非可採。
  (三)綜上所述，系爭車輛之維修均非在兩造約定之保固範圍內，
    車號869-AB號車輛柴油泵進水致柴油泵生鏽損壞，又不可歸
    責於被上訴人，則被上訴人請求上訴人給付維修服務之報酬
    ，洵屬有據，為有理由。本件其餘之爭點，無論如何認定，
    均無改於上開判斷之結果，即無加以論述之必要。
五、綜上所述，上訴人辯稱系爭車輛之維修係在保固範圍內且被
    上訴人就車號869-AB號車輛之損害為可歸責，拒絕給付報酬
    ，均不足採。從而，被上訴人本於維修契約之法律關係，請
    求上訴人給付報酬17萬6,400 元，及自支付命令送達翌日即
    94年9月14日起至清償日止，按年息5％計算之利息，為有理
    由，應予准許。上訴意旨指摘原判決不當，求予廢棄改判，
    為無理由，應予駁回其上訴。
六、本件事證已臻明確，兩造其餘攻擊、防禦方法及所為之立證
    ，經核與判決之結果不生影響，無庸逐一論述，併予敘明。
七、據上論結，本件上訴為無理由，依民事訴訟法第436條之1第
    3 項、第449條第1項、第78條，第87條第1項判決如主文。
中　　華　　民　　國　　96　　年　　11　　月　　15    日
                  民事第四庭  審判長法  官  劉坤典
                                    法  官  黃柄縉
                                    法　官　賴武志
以上正本係照原本作成
本判決不得上訴。
中　　華　　民　　國　　96　　年　　11　　月　　15  　日
                    　　　　　　    書記官　施若娟
